臺灣屏東地方法院刑事判決　　　　　　　 95年度易字第501號
公　訴　人　臺灣屏東地方法院檢察署檢察官
被　　　告　乙○○
上列被告因贓物案件，經檢察官提起公訴（95年度偵字第3809號
），本院判決如下：
    主  文
乙○○無罪。
    理  由
一、公訴意旨略以：被告乙○○明知懸掛車牌號碼WII-837 號車
    牌（原車牌XYH-609 號，引擎號碼SA20DA-106583 號）之來
    源不正，竟基於收受贓物之故意，於民國94年1 月3 日18時
    許，在屏東縣內埔鄉水門村某商店前，透過朋友向少年丁○
    （79年3 月30日生，經警另案移送臺灣屏東地方法院年少年
    庭處理）借得上開機車使用，之後乙○○將該機車噴成橘色
    ，嗣於94年1 月25日23時30分許，乙○○騎乘上開機車搭載
    不知情之甲○○，在屏東市○○街為警查獲，扣得機車鑰匙
    1 支，因認被告乙○○涉犯刑法第349 條第1 項收受贓物罪
    嫌。
二、按犯罪事實應依證據認定之，無證據不得認定犯罪事實；又
    不能證明被告犯罪或其行為不罰者，應諭知無罪之判決，刑
    事訴訟法第154 條第2 項第301 條第1 項分別定有明文。
    次按犯罪事實應依證據認定之，所謂證據，須適於為被告犯
    罪事實之證明者，始得採為斷罪資料。」、「認定犯罪事實
    所憑之證據，雖不以直接證據為限，間接證據亦包括在內；
    然而無論直接或間接證據，其為訴訟上之證明，須於通常一
    般之人均不致有所懷疑，而得確信其為真實之程度者，始得
    據為有罪之認定；又認定不利於被告之事實，須依積極證據
    ，苟積極證據不足為不利於被告事實之認定時，即應為有利
    於被告之認定，更不必有何有利之證據。況刑事訴訟法第16
    1 條已於91年2 月8 日修正公布，其第1 項規定：檢察官就
    被告犯罪事實，應負舉證責任，並指出證明之方法。因此，
    檢察官對於起訴之犯罪事實，應負提出證據及說服之實質舉
    證責任。倘其所提出之證據，不足為被告有罪之積極證明，
    或其指出證明之方法，無從說服法院以形成被告有罪之心證
    ，基於無罪推定之原則，自應為被告無罪判決之諭知，最高
    法院92年台上字第128 號判例亦明揭此旨。準此，刑事訴訟
    制度受「倘有懷疑，則從被告之利益為解釋」、「被告應被
    推定為無罪」原則所支配，故得為訴訟上證明者，無論為直
    接或間接證據，須客觀上於吾人一般社會生活經驗均不致有
    所懷疑，而達於確信之程度者，且除認定被告犯罪之外，無
    從本於同一事證為其他有利於被告之合理推斷，始可以之為
    不利之認定，倘其證明尚未達於確信之程度，而有合理可疑
    存在時，即難據為被告有罪之認定。
三、本件公訴人認被告涉有收受贓物犯行，無非係以：(一)被告乙○○於警詢、偵訊中之部分自白；(二)證人丁○於警、偵訊中
    之證述；(三)證人丙○○於警詢、偵訊中之指訴；(四)證人甲○○於警詢、偵訊中之證述；(五)調查報告、搜索扣押筆錄、扣
    押物品目錄表、贓物認領保管單、機車失竊報案單、本署扣
    押物品清單、車籍資料；(六)本院95年度少調字第80號竊盜卷
    宗等為主要論據。訊據被告固坦承有於上開時、地騎乘上開
    機車乙事，惟堅決否認有何收受贓物之犯行，辯稱：我是因
    為沒機車用不方便，所以向丁○借機車，丁○跟我說機車是
    他爺爺的，車子借我的時候也有把鑰借給我，Ｔ字扳手當時
    也在車子上面，因為他常常會改裝機車所以我才不覺得奇怪
    ，也不知道那輛機車是贓車等語。經查：
(一)原車牌號碼XYH-609 號重型機車係丙○○所有，於93年12月
    10日22時許，在屏東市○○路年青遊藝場前失竊等情，業據
    證人丙○○於警詢時證述甚詳，復有證人丁○於警詢時證述
    上開機車為伊所竊取，並換上WII-837 號車牌懸掛於機車上
    等語明確，此外並有贓物認領保管單1 紙附卷可稽，則上開
    重型機車固屬贓物無訛。
(二)依證人丁○於偵查中證述：被告是我朋友的朋友，他在水門
    跟我借的，我跟乙○○不熟，他跟我借車要做什麼我不知道
    ，我就給我他鑰匙，他沒有說要借多久，當時我沒有告訴他
    車子的來源，他也沒有問我等語明確（見95年度他字第773
    號偵查卷第77頁）及證人甲○○於本院審理時證述：我知道
    那部車是丁○的車，是我跟乙○○一起去借的，我有聽到丁○說車子是他爺爺的等語明確（見本院卷第24頁），綜上開
    證言以析，果丁○並未告知被告上開重型機車為其爺爺所有
    ，惟丁○亦未言明上開重型機車之來源為竊盜所得之贓物，
    則被告所辯不知情且未約定何時還車等語，應堪採信。
(三)又檢察官以被告係以Ｔ型扳手發動上開重型機車，並更改機
    車之顏色等情認被告顯係明知上開重型機車之來源不正，惟
    查，被告於借車當時年僅19歲，思慮未臻周全，是被告稱以
    ：因為丁○他們常常在玩摩托車，車子那時也可以發動，所
    以Ｔ型扳手當時在鑰匙孔上不會覺得奇怪等語，應堪採信。
    又衡諸常情，如向他人借用物品使用，如受有損壞之情形，
    使用人負擔修繕或回復原狀之責任及費用尚非不合情理，是
    被告所辯因機車跌倒刮傷而去烤漆，以1500元之花費，亦難
    謂與常理有違，是被告所辯，尚非虛妄。
(四)綜上所述，被告究否知悉系爭重型機車為贓物，仍存有合理
    理之懷疑，公訴人所舉證據尚未到達令本院確信其為真實之
    程度。此外，復查無其他積極證據足認被告涉有收受贓物之
    犯行，揆諸上揭法律規定與判例意旨，既不能證明被告犯罪
    ，本院自應為無罪判決之諭知。
四、據上論斷，應依刑事訴訟法第301 條第1 項，判決如主文。
中　　華　　民　　國　　96　　年　　1 　　月　　18　　日
                  刑事第二庭  審判長法  官  羅森德
                                    法  官  陳松檀
                                    法  官  陳海寧
以上正本證明與原本無異。
如不服本判決應於收受本判決送達後10日內向本院提出上訴書狀
，其未敘述上訴理由者，並得於提起上訴後10日內向本院補提理
由書狀（均須按他造當事人之人數附繕本）「切勿逕送上級法院
」
中　　華　　民　　國　　96　　年　　1 　　月　　19　　日
                                    書記官  劉淑蓉
